臺灣臺中地方法院刑事判決
110年度訴字第1316號
公  訴  人  臺灣臺中地方檢察署檢察官
被      告  陳啟華



選任辯護人  韓銘峰律師(法扶律師)
上列被告因違反毒品危害防制條例案件，經檢察官提起公訴（11
0年度偵字第9709號）及移送併辦（110年度偵字第23812號），
本院判決如下：
    主    文
乙○○共同犯販賣第二級毒品而混合二種以上之毒品未遂罪，累犯
，處有期徒刑參年陸月。扣案如附表編號1至4、6所示之物均沒
收。扣案如附表編號5所示之毒品均沒收銷燬。
    犯罪事實
一、乙○○明知甲氧基甲基安非他命為毒品危害防制條例第2條第2
    項第2款規定列管之第二級毒品，愷他命、4-甲基甲基卡西
    酮、甲基-N,N-二甲基卡西酮、硝甲西泮均係毒品危害防制
    條例第2條第2項第3款規定列管之第三級毒品，硝西泮則為
    毒品危害防制條例第2條第2項第4款規定列管之第四級毒品
    ，不得非法販賣，竟與某真實姓名年籍不詳而微信通訊軟體
    暱稱為YANG之成年男子(下稱甲男)共同意圖營利，基於販賣
    第二級毒品而混合二種以上之毒品、販賣第三級毒品而混合
    二種以上之毒品、販賣第四級毒品而混合二種以上之毒品、
    販賣第三級毒品之犯意聯絡，推由甲男於民國109年10月31
    日起，先以微信暱稱『奔馳24h(id：edm357988」，刊登、發
    送「基本保養：2700；中級保養：5300；高級保養：10000
    、漂亮、優質、無臭味；機油1罐售700；機油2罐售1200；
    機油10罐售5000、全新梅小姐上市囉，1個鐘500」等販賣愷
    他命、毒品咖啡包、梅錠等毒品之廣告訊息，復於110年3月
    10日上午11時59分許，另以微信暱稱「BMW汎德(id：edm357
    988)」，刑登、發送「基本保養：2600；中級保養：5000；
    高級保養：9500、漂亮、優質、無臭味；多種機油任您挑、
    機油1罐售700；機油2罐售1200；機油10罐售5000、全新梅
    小姐上市囉，1個鐘500」等販賣愷他命、毒品咖啡包、梅錠
    等毒品之廣告訊息，對不特定人或特定多數人宣傳、散布販
    賣該等毒品之訊息以招攬買主，迨購毒者瀏覽廣告而與其聯
    絡並達成毒品交易之約定後，即由乙○○前往約定地點進行毒
    品交易；嗣甲男於110年3月10日下午2時許，指示乙○○前往
    臺中市東區精武車站附近某處，向其拿取如附表編號1至5所
    示之毒品，伺機對外販賣，而經警網路巡邏發覺後，乃於11
    0年3月10日晚間6時許，佯以買主與甲男聯絡，約定以新臺
    幣（下同）3300元之價格，購買毒品咖啡包1包（700元）、
    第三級毒品愷他命1包（2600元），並相約在址設臺中市○○
    區○○路0號樺品居汽車旅館前進行交易，旋甲男撥打如附表
    編號6所示之行動電話予乙○○，指示其前往販賣前開毒品，
    乙○○即駕駛車牌號碼0000-00號自用小客車前往上開約定地
    點，販賣並交付毒品咖啡包1包、第三級毒品愷他命1包予喬
    裝買家之警員，經警當場查獲而未遂，並於110年3月10日晚
    間7時35分許，搜索扣得如附表編號1至6所示之物。
二、案經臺灣臺中地方檢察署檢察官指揮臺中市政府警察局第六
    分局移送臺灣臺中地方檢察署檢察官偵查起訴。
    理    由
一、認定犯罪事實所憑之證據及理由：
  ㈠上揭犯罪事實，業經被告乙○○於警詢、偵查及本院準備程序
    、審理時坦承不諱，並有員警偵查報告（他字卷第7頁）、
    微信帳號推播販毒訊息截圖（他字卷第9至11頁、偵字第970
    9號卷第51至61頁）、臺中市政府警察局第六分局偵辦乙○○
    販賣毒品案現場譯文（偵字第9709號卷第49頁）、現場照片
    及查扣物品照片（偵字第9709號卷第63至71頁）、衛生福利
    部草屯療養院110年3月23日草療鑑字第1100300322號鑑驗書
    （偵字第9709號卷第127至128頁）、衛生福利部草屯療養院
    110年3月31日草療鑑字第1100300323號鑑驗書（偵字第9709
    號卷第129頁）、內政部警政署刑事警察局110年4月27日刑
    鑑字第1100032932號鑑定書（偵字第9709號卷第141至142頁
    ）、臺中市政府警察局第六分局搜索扣押筆錄暨扣押物品目
    錄表（偵字第9709號卷第37至43頁）、臺中市政府警察局第
    六分局扣押物品清單（偵字第9709號卷第111頁、第119頁；
    偵字第23812號卷第91頁）在卷可佐，復有如附表編號1至6
    所示之物扣案可佐，足證被告之任意性自白與事實相符，應
    堪採信。
  ㈡按販賣毒品之所謂販賣行為，係行為人基於營利之目的，而
    販入或賣出毒品而言。販賣毒品者，其主觀上須有營利之意
    圖，且客觀上有販賣之行為，即足構成，至於實際上是否已
    經獲利，則非所問。而販賣毒品既係違法行為，非可公然為
    之，亦無公定價格，係可任意分裝增減份量，且每次買賣之
    價格、數量，亦隨時依雙方之關係深淺、資力、需求量、對
    行情之認知、來源是否充裕、查緝是否嚴緊、購買者被查獲
    時供述購買對象之可能風險之評估等因素，而異其標準，機
    動調整，非可一概論之。經查，本件販賣毒品之利得，依被
    告於偵查及本院準備程序時供稱：甲男說把那一批毒品賣完
    後會分利潤給我，扣掉成本後我可以分4到6成等語（偵字第
    9709號卷第101頁；本院卷第73頁），足見被告主觀上係基
    於營利之意圖而為共同販賣毒品之行為至明。
　㈢起訴書犯罪事實欄一中雖記載「雙方以毒品咖啡包1包價格為
    新臺幣(下同)600元、愷他命1包2600元談妥交易細節」等文
    字。惟查，觀諸臺中市政府警察局第六分局偵辦乙○○販賣毒
    品案現場譯文之內容（偵字第9709號卷第49頁），當喬裝買
    家之警方詢問被告「多少」後，被告係回稱「3千3」；另輔
    以微信帳號推播販毒訊息截圖之內容（偵字第9709號卷第51
    頁），其上亦標註「基本保養2600、機油1罐售700」，顯見
    被告著手販賣者，係2600元之愷他命1包及700元之毒品咖啡
    包1包，兩者合計即為3300元，故此部分毒品交易之價格，
    應予更正，附此敘明。　
  ㈣綜上，本案事證明確，被告上開犯行洵堪認定，應依法論科
    。
二、論罪科刑：
  ㈠按毒品危害防制條例第4條第1項至第4項規定之販賣毒品罪，
    該條文所指「販賣」，依其文義雖具有多義性，然從立法目
    的及法律規範體系探究其內涵，該販賣毒品罪所稱之「販賣
    」，乃著重在出售，係指銷售之行為，而非單指以營利為目
    的而購入毒品之情形。換言之，販賣毒品罪之處罰基礎，在
    於行為人意圖營利將持有之毒品有償讓與他人，使毒品擴散
    蔓延，該罪之惡性表徵在其散布之意涵，因此行為人意圖營
    利而購入毒品，其主觀上雖有銷售營利之意欲，客觀上並有
    購入毒品之行為，惟仍須有「對外銷售」之行為或表徵，始
    為販賣行為之具體實行。而此所稱之「對外銷售」，自買賣
    毒品之二面關係以觀，並不以買賣雙方親洽或藉由通訊設備
    而聯繫毒品交易為限；倘賣方已著手進行行銷、宣傳或廣告
    （例如透過電子媒體、通訊軟體或網際網路），而對不特定
    人或特定多數人宣傳或散布其販賣毒品之訊息以招攬買主者
    ，其所為已對整體國民身心健康形成直接而具體之危險，即
    屬已開始實行足以與販賣毒品罪構成要件之實現具有必要關
    聯性之對外銷售行為，而達著手販賣之階段。又倘行為人基
    於販賣營利意圖，已應買主之要約而購入毒品，或已先向不
    特定人或特定多數人行銷後，再購入毒品等情形，就其前後
    整體行為以觀，均已對販賣毒品罪所保護之法益形成直接而
    具體之危險，而達販賣毒品罪之著手階段（最高法院110年
    度台上字第440號判決意旨參照）。經查，被告於警詢時自
    承：附表編號1至5所示所示毒品是甲男交給我販賣的，他也
    會介紹買家給我，他說等我全部賣完再跟他算帳等語（偵字
    第9709號卷第31至36頁）；復於偵查中供承：甲男給我扣案
    毒品是跟我說這些毒品我自己可以拿去賣等語（偵字第9709
    號卷第101頁）；另參諸前開微信帳號推播販毒訊息截圖之
    內容，顯見就扣案之毒品咖啡包（微信暗語為機油）、愷他
    命（微信暗語為保養）、梅錠（微信暗語為梅小姐）均有透
    過通訊軟體「對外銷售」之具體行為，而已著手於行銷、廣
    告之販賣毒品行為。是以，被告遭警方逮捕時，除喬裝買家
    警方所欲購買之毒品咖啡包、愷他命係屬販賣未遂外，其餘
    未及賣出之扣案毒品，皆同在上述廣告宣傳之列，已達著手
    販賣毒品之階段，並非僅止於意圖販賣而持有毒品階段，自
    均合於販賣毒品未遂之構成要件。又該販毒廣告訊息雖係甲
    男所刊登、發送，惟在甲男與購毒者達成買賣上開毒品之約
    定後，被告既依其指示前往約定地點進行毒品交易，可認被
    告係以自己犯罪之意思而參與本案，則就其參與犯行所生全
    部犯罪結果，即應共同負責。　　
  ㈡核被告所為，係犯毒品危害防制條例第9條第3項、第4條第6
    項、第2項販賣第二級毒品而混合二種以上之毒品未遂罪、
    同條例第9條第3項、第4條第6項、第3項販賣第三級毒品而
    混合二種以上之毒品未遂罪、同條例第9條第3項、第4條第6
    項、第4項販賣第四級毒品而混合二種以上之毒品未遂罪、
    同條例第4條第6項、第3項販賣第三級毒品未遂罪。又被告
    同時持有如附表編號1至5所示毒品（合計持有第三級毒品純
    質淨重已達5公克以上）之低度行為，應為販賣之高度行為
    所吸收，不另論罪。
　㈢被告與甲男就前開犯行間，有犯意聯絡及行為分擔，應論以
    共同正犯。
　㈣關於刑法第55條所定，一行為而觸犯數罪名之想像競合犯存
    在之目的，係在避免對於同一不法要素予以過度評價；則其
    所謂「一行為」，應兼指所實行者為完全或局部同一之行為
    ，或其為著手實行階段可認為同一者，均得認為合於一行為
    觸犯數罪名之要件，而評價為想像競合犯（最高法院103年
    度台上字第3908號判決意旨參照）。查就甲男透過微信而向
    不特定人或特定多數人發送販賣扣案毒品之廣告訊息，於購
    毒者與甲男達成交易之約定後，被告再依甲男之指示前往進
    行毒品交易等節，業經認定如前，足認被告係以一販賣行為
    同時觸犯上開數罪名，應依刑法第55條前段規定，從一重之
    販賣第二級毒品而混合二種以上之毒品未遂罪處斷。
　㈤刑之加重、減輕部分：
　⒈被告①前因傷害、重利案件，經臺灣彰化地方法院以104年度
    聲字第694號裁定應執行有期徒刑1年確定（指揮書執畢日期
    為「106年9月28日」；下稱甲案）；②又因公共危險案件，
    經本院以103年度中交簡字第4801號判決判處有期徒刑3月確
    定（下稱乙案）；經接續執行甲案、乙案後，於「106年12
    月10日」縮短刑期執行完畢，有臺灣高等法院被告前案紀錄
    表附卷可稽；其於受徒刑之執行完畢，5年以內故意再犯本
    件有期徒刑以上之罪，為累犯，並依司法院釋字第775號解
    釋意旨，衡量其未因前案經徒刑執行完畢後產生警惕作用，
    顯見其刑罰反應力薄弱，且依本案犯罪情節及被告所侵害之
    法益，予以加重最低本刑亦無罪刑不相當之情事，應依刑法
    第47條第1項之規定加重其刑（惟法定刑為無期徒刑部分依
    法不得加重）。　　
  ⒉被告所犯販賣第二級毒品而混合二種以上之毒品未遂罪，依
    毒品危害防制條例第9條第3項規定，應依販賣第二級毒品罪
    之法定刑加重其刑。
  ⒊按犯第4 條至第8 條之罪於偵查及歷次審判均自白者，減輕
    其刑，毒品危害防制條例第17條第2 項定有明文。經查，被
    告對於前開犯罪事實，於偵查及審判中均自白犯罪，應依毒
    品危害防制條例第17條第2項之規定，減輕其刑。
  ⒋被告已著手於販賣第二級毒品而混合二種以上之毒品之犯罪
    ，因警員實施誘捕偵查致未能發生犯罪之結果而不遂，為未
    遂犯，爰依刑法第25條第2項之規定，按既遂犯之刑度減輕
    其刑。
  ⒌被告有前開刑之加重及減輕情形，應依刑法第70條、第71條
    第1項規定先加後遞減之。
  ⒍按毒品危害防制條例第17條第1 項規定：「犯第4條至第8條
    、第10條或第11條之罪，供出毒品來源，因而查獲其他正犯
    或共犯者，減輕或免除其刑。」經查，本院函詢檢警有無查
    獲毒品來源後，臺中市政府警察局第六分局函覆略稱：未有
    因被告乙○○供出毒品來源，而查獲「YANG」成年男子或其他
    正犯、共犯之情事等語，而臺灣臺中地方檢察署則函覆稱：
    並未因被告之供述而查獲「YANG」之人或其他正犯、共犯等
    語，有臺中市政府警察局第六分局110年9月8日中市警六分
    偵字第1100107173號函暨檢附之員警職務報告（本院卷第10
    9至111頁）、臺中地檢署110年8月31日中檢謀海110偵9709
    字第1109084232號函（本院卷第107頁）可參，從而，本件
    自無毒品危害防制條例第17條第1項規定之適用。
  ㈥爰以行為人之責任為基礎，審酌被告明知扣案毒品不得非法
    （混合）販賣，竟仍與甲男共同為本案犯行，且扣案毒品之
    種類及數量非微，所為並非可取；兼衡被告就其犯行坦承不
    諱，犯後態度尚可，暨其自陳之教育程度、職業、家庭與生
    活經濟狀況（本院卷第126頁）；再酌以被告於本案之犯罪
    動機、目的、手段、犯罪所生之危害、參與之程度等一切情
    狀，量處如主文所示之刑，以示懲儆。
三、沒收：
  ㈠扣案如附表編號1至4所示之毒品，係經查獲之第三級毒品、
    第四級毒品，有上開衛生福利部草屯療養院鑑驗書、內政部
    警政署刑事警察局鑑定書在卷可參，屬違禁物，均應依刑法
    第38條第1項規定宣告沒收。又扣案如附表編號5所示之毒品
    ，含第二級毒品甲氧基甲基安非他命成分，有上開衛生福利
    部草屯療養院鑑驗書可證，均應依毒品危害防制條例第18條
    第1項前段規定宣告沒收銷燬。另包裝上開毒品之外包裝袋
    ，因與其上所殘留之毒品難以析離，且無析離之實益與必要
    ，應視同違禁物，一併沒收（銷燬）之。至送驗耗損部分之
    毒品因已滅失，爰不另宣告沒收（銷燬）。
  ㈡按犯毒品危害防制條例第4條之罪者，其供犯罪所用之物，不
    問屬於犯罪行為人與否，均沒收之，毒品危害防制條例第19
    條第1項定有明文。經查，扣案如附表編號6所示之行動電話
    ，屬被告所有，供其為前開犯行時與甲男聯絡販賣毒品事宜
    使用，業經其供明在卷（本院卷第75頁），爰依毒品危害防
    制條例第19條第1項規定宣告沒收。
  ㈢至其餘扣案物品，並非違禁物，且無證據足以證明與被告本
    案犯行有直接關聯性，則不予宣告沒收。
據上論斷，應依刑事訴訟法第299 條第1項前段，判決如主文。
本案經檢察官丙○○提起公訴、檢察官甲○○到庭執行職務。
中    華    民    國    110   年    10    月    28    日
                  刑事第十二庭  審判長法  官  廖慧娟
                                      法  官  何紹輔
                                      法  官  黃震岳
以上正本證明與原本無異。
如不服本判決應於收受判決後20日內向本院提出上訴書狀，並應
敘述具體理由；其未敘述上訴理由者，應於上訴期間屆滿後20日
內向本院補提理由書( 均須按他造當事人之人數附繕本) 「切勿
逕送上級法院」。
                                      書記官  黃俞婷
中    華    民    國    110   年    10    月    28    日

附表：
編號       扣案物           備註  1 黃色包裝毒品咖啡包7包 1.檢出第三級毒品4-甲基甲基卡西酮、甲基-N,N-二甲基卡西酮、硝甲西泮。 2.推估均含第三級毒品4-甲基甲基卡西酮之驗前總純質淨重約0.55公克，而均含甲基-N,N-二甲基卡西酮之驗前總純質淨重約1.10公克 3.均宣告沒收  2 藍色包裝毒品咖啡包8包 1.檢出第三級毒品4-甲基甲基卡西酮、甲基-N,N-二甲基卡西酮。 2.推估均含第三級毒品4-甲基甲基卡西酮之驗前總純質淨重約1.83公克 3.均宣告沒收  3 橘/白色包裝毒品咖啡包14包 1.檢出第三級毒品4-甲基甲基卡西酮 2.推估均含第三級毒品4-甲基甲基卡西酮之驗前總純質淨重約4.39公克 3.均宣告沒收  4 愷他命12包 1.檢出第三級毒品愷他命成分 2.推估檢驗前總淨重21.7063公克，總純質淨重19.4706公克 3.均宣告沒收  5 梅錠6包 1.檢出第二級毒品甲氧基甲基安非他命、第三級毒品4-甲基甲基卡西酮、甲基-N,N-二甲基卡西酮、硝甲西泮及第四級毒品硝西泮。 2.總毛重8.74公克 3.均沒收銷燬  6 紅色IPHONE手機1支（IMEI：000000000000000） 1.為被告與甲男聯絡販賣毒品事宜使用 2.宣告沒收  7 黑色IPHONE手機1支（門號：0000000000） 1.與本案無關 2.不予沒收  8 現金（新臺幣）19900元 1.與本案無關 2.不予沒收  9 車牌號碼0000-00號自用小客車1部 1.係被告駕駛前往查獲地點之交通工具，惟非被告所有，且業經警發還認領（詳如證物認領保管單；見偵字第23812號卷第69頁） 2.不予沒收 


附錄法條：
毒品危害防制條例第4條
製造、運輸、販賣第一級毒品者，處死刑或無期徒刑；處無期徒
刑者，得併科新臺幣3千萬元以下罰金。
製造、運輸、販賣第二級毒品者，處無期徒刑或10年以上有期徒
刑，得併科新臺幣1千5百萬元以下罰金。
製造、運輸、販賣第三級毒品者，處7年以上有期徒刑，得併科
新臺幣1千萬元以下罰金。
製造、運輸、販賣第四級毒品者，處5年以上12年以下有期徒刑
，得併科新臺幣5百萬元以下罰金。
製造、運輸、販賣專供製造或施用毒品之器具者，處1年以上7年
以下有期徒刑，得併科新臺幣1百50萬元以下罰金。
前五項之未遂犯罰之。

毒品危害防制條例第9條
成年人對未成年人販賣毒品或犯前三條之罪者，依各該條項規定
加重其刑至二分之一。
明知為懷胎婦女而對之販賣毒品或犯前三條之罪者，亦同。
犯前五條之罪而混合二種以上之毒品者，適用其中最高級別毒品
之法定刑，並加重其刑至二分之一。